【裁判字號】    99,聲,882
【裁判日期】    991104
【裁判案由】    聲請具保停止羈押
【裁判全文】
臺灣高等法院臺南分院刑事裁定  九十九年度聲字第八八二號
聲請人
即被告  甲○○
                （
上列聲請人因本院九十九年度上訴字第八二七號違反毒品危害防
制條例案件，聲請具保停止羈押，本院裁定如下：
    主    文
聲請駁回。
    理    由
一、本件聲請意旨略以：
(一)被告甲○○，業坦承犯行，停止羈押並無影響訴訟程序之進
    行，且被告無販賣第一級毒品之前科，經此次教訓，已深感
    悔悟，並無逃亡之虞。
(二)被告曾因第3/4、4/5頸椎間盤軟骨突出併神經壓迫，第C3至
    C6脊椎狹窄壓迫脊髓神經，及左手尺神經壓迫病變，前往嘉
    義基督教醫院進行三次頸椎及脊椎之切除手術，被告現因頸
    、脊椎病變，引起左手尺神經壓迫致時常有局部疼痛情形。
(三)被告之髮妻罹患疾病多年，均被告照顧，被告因案羈押後，
    乏人照料之妻仍抱病探望，被告深感痛心。
(四)為此，請鈞院准以新臺幣十萬元並限制住居具保停止羈押，
    讓被告得以繼續治療疾病及照料妻子云云。
二、按被告經法官訊問後，認為犯罪嫌疑重大，而有(一)逃亡或有
    事實足認為有逃亡之虞。(二)有事實足認為有湮滅、偽造、變
    造證據或勾串共犯或證人之虞。(三)所犯為死刑、無期徒刑或
    最輕本刑為五年以上有期徒刑之罪者，非予羈押，顯難進行
    追訴、審判或執行者，得羈押之，刑事訴訟法第一百零一條
    第一項定有明文。而羈押之必要與否或執行羈押後有無繼續
    之必要，仍許法院斟酌訴訟進行程度及其他一切情事而為認
    定，除有刑事訴訟法第一百一十四條各款所列情形之一不得
    駁回者外，准許與否，該管法院有自由裁量之權，衡非被告
    所得強求（最高法院二十九年抗字第五七號、四十六年台抗
    字第六號、第二一號等判例參照）。次按憲法保障人民身體
    自由之意旨，被告犯上開條款之罪嫌疑重大者，仍應有相當
    理由認為其有逃亡、湮滅、偽造、變造證據或勾串共犯或證
    人等之虞，法院斟酌命該被告具保、責付或限制住居等侵害
    較小之手段，均不足以確保追訴、審判或執行程式之順利進
    行，始符合該條款規定，非予羈押，顯難進行追訴、審判或
    執行之要件，此際羈押乃為維持刑事司法權有效行使之最後
    必要手段，於此範圍內，尚未逾越憲法第二十三條規定之比
    例原則，符合本院釋字第三百九十二號、第六百五十三號、
    第六百五十四號解釋意旨，與憲法第八條保障人民身體自由
    及第十六條保障人民訴訟權之意旨，尚無違背（司法院釋字
    第六百六十五號解釋理由書參照）。又重罪常伴有逃亡、滅
    證之高度可能，係趨吉避凶、脫免刑責、不甘受罰之基本人
    性，倘一般正常之人，依其合理判斷，可認為該犯重罪嫌疑
    重大之人具有逃亡或滅證之相當或然率存在，即已該當「相
    當理由」之認定標準，不以達到充分可信或確定程度為必要
    （最高法院九十八年度台抗字第六百六十八號裁定參照）。
    再按羈押被告之目的，在於確保訴訟程式之進行、確保證據
    之存在、真實及確保刑罰之執行，而被告有無羈押之必要，
    及羈押後其原因是否仍然存在，有無繼續羈押之必要，應否
    延長羈押，均屬事實認定之問題，法院有依法認定裁量之職
    權，自得就具體個案情節予以斟酌決定，如就客觀情事觀察
    ，法院許可羈押之裁定在目的與手段間之衡量並無明顯違反
    比例原則情形，即無違法或不當可言，且關於羈押原因之判
    斷，尚不適用訴訟上之嚴格證明原則，而應適用自由證明程
    序。又羈押之目的，除在於確保刑事偵查、審判程式之完成
    外，另亦有刑事執行保全之目的（最高法院九十八年度台抗
    字第四百零五號裁定意旨參照）。
三、經查：
(一)被告甲○○因涉犯販賣第一級毒品罪等案件，經本院以犯罪
    嫌疑重大，有刑事訴訟法第一百零一條第一項第二、三款之
    情形，非予羈押，顯難進行審判，而裁定執行羈押。
(二)被告聲請意旨以其坦承犯行，並無逃亡之虞等語。惟被告前
    經臺灣嘉義地方法院依販賣第一級毒品罪，判處有期徒刑十
    八年四月在案，足見其犯罪嫌疑重大，且所犯之販賣第一級
    毒品罪，係最輕本刑為五年以上有期徒刑之罪，符合刑事訴
    訟法第一百零一條第一項第三款之情形，衡諸被告因已受重
    刑之諭知，判決如經確定，將來即須面臨重刑之處罰，已該
    當司法院釋字第六百六十五號之「相當理由」認定標準，無
    須達到充分可信或確定程度為必要，是被告逃匿以規避審判
    程序進行及刑罰執行之可能性甚高，仍有相當理由認為其有
    逃亡之虞，若命被告具保、責付或限制住居等侵害較小之手
    段，均不足以確保審判或執行程序之順利進行，被告羈押之
    原因並未消滅。本院認被告有羈押之必要，自合乎比例原則
    。
(三)被告再以其曾因第3/4、4/5頸椎間盤軟骨突出併神經壓迫、
    第C3至C6脊椎狹窄壓迫脊椎神經、左手尺神經壓迫病變，先
    後至嘉義基督教醫院進行三次相關手術，現因左手尺神經壓
    迫致時常引起局部疼痛云云聲請具保停止羈押。然被告所指
    前揭左手尺神經壓迫致時常引起之疼痛，業於九十七年六月
    二十日在嘉義基督教醫院接受左手尺神經減壓手術，有財團
    法人嘉義基督教醫院診斷證明書乙紙附卷可考，倘現仍感疼
    痛，自可聲請所內治療，尚難認有罹疾病，非保外治療顯難
    痊癒之情事，核與刑事訴訟法第一百十四條第三款規定，非
    保外治療顯難痊癒之要件不合。
(四)被告聲請意旨復稱髮妻罹病多年，均由被告照顧，被告因案
    羈押後，妻乏人照料，而深感痛心云云，請求具保停止羈押
    。經核被告家中狀況，非屬本件羈押原因之消滅事由，被告
    以此請求具保停止羈押，為無理由。
(五)綜上所述，被告請求具保停止羈押，為無理由，應予駁回。
四、據上論斷，爰依刑事訴訟法第二百二十條，裁定如主文。
中    華    民    國    99    年    11    月    4     日
                  刑事第一庭審判長法官  茆  臺  雲
                                  法官  王  明  宏
                                  法官  蔡  長  林
以上正本證明與原本無異。
如不服本裁定，應於收受本裁定後五日內向本院提出抗告狀。
                                書記官  李  培  薇
中    華    民    國    99    年    11    月    4     日

司法院資訊處製作；財團法人民間司法改革基金會備份。
